臺灣臺中地方法院民事判決　94年度重訴字第366號
　　原　　　告　戊○○
　　被　　　告　丁○○
　　　　　　　　乙○○
　　　　　　　　丙○○
　　　　　　　　甲○○
上當事人間請求清償借款事件，本院於民國94年10月4日言詞辯
論終結，判決如下：
    主      文
被告於其所繼承被繼承人林源耀之遺產範圍內，應連帶給付原告
新臺幣陸佰萬元，及自民國94年6月23日起至清償日止，按週年
利率5﹪計算之利息。
訴訟費用由被告連帶負擔。
    事實及理由
壹、原告主張：一、訴外人即被告之父林源耀，於民國78年7月4
    日，向原告借款新台幣（下同）600萬元，約定於79年7月3
    日償還，然迄未償還分文。二、而林源耀於93年5月18日死
    亡，其繼承人即被告聲請限定繼承，故被告應在被繼承人林
    源耀之遺產範圍內，對前開債務負連帶清償義務。為此，依
    消費借貸契約及限定繼承之法律關係，請求被告連帶如數清
    償等語。並聲明：求為判決如主文所示。
貳、被告則均以：一、被告僅知被繼承人林源耀確積欠原告款項
    ，然不知其數額為何，故否認林源耀積欠原告600萬元借款
    之事實。二、被告乙○○曾向法院聲請限定繼承，其餘被告
    則依法視為同為限定繼承，被告均為限定繼承人，僅於被繼
    承人林源耀之財產範圍內對前開債務負清償義務等語，資為
    抗辯。並聲明：（一）原告之訴駁回。（二）訴訟費用由原
    告負擔。
參、得心證之理由：
一、按消費借貸者，謂當事人一方移轉金錢或其他代替物之所有
    權於他方，而約定他方以種類、品質、數量相同之物返還之
    契約；借用人應於約定期限內，返還與借用物種類、品質、
    數量相同之物，民法第474條第1項、第478條前段分別定有
    明文。次按繼承人自繼承開始時，除本法另有規定外，承受
    被繼承人財產上之一切權利義務；繼承人對於被繼承人之債
    務，負連帶責任；繼承人得限定以因繼承所得之財產，償還
    被繼承人之債務，繼承人有數人，其中一人主張為前項限定
    之繼承時，其他繼承人視為同為限定之繼承，為限定之繼承
    者，民法第1148條前段、第1153條、第1154條第1、2項分別
    定有明文。再按私文書經本人簽名、蓋章或捺指印者，推定
    為真正；當事人於自認有所附加或限制者，應否視有自認，
    由法院審酌情形斷定之，民事訴訟法第358條第1項、第279
    條第2項亦分別著有規定。查原告主張之事實，業據其提出
    借款證書為證，而前開借款證書載明林源耀向原告借款600
    萬元並實收足訖，且前開借款證書之簽名、蓋章均係被告之
    被繼承人林源耀所為，為兩造所不爭；另參酌被告之被繼承
    人林源耀曾向原告借款未清償，亦為兩造所不爭，則原告主
    張之事實，自堪信為真實。次查林源耀於93年5月18日死亡
    ，被告為其限定繼承人，亦為兩造所不爭，並有本院民事裁
    定、公示催告公告、戶籍謄本在卷可證，亦堪信為真實。
二、綜上所述，原告依消費借貸契約及限定繼承之法律關係，請
    求被告在其被繼承人林源耀之遺產範圍內連帶如數清償前開
    借款、利息，為有理由，應予准許。
肆、訴訟費用負擔之依據：民事訴訟法第85條第2項。
中　　華　　民　　國　　94　　年　　10　　月　　18　　日
                  民事第三庭    法  官  陳卿和
正本係照原本作成。
如對本判決上訴，須於判決送達後20日內向本院提出上訴狀。
中　　華　　民　　國　　94　　年　　10　　月　　18　　日
                                書記官  紀俊源
